【裁判字號】    99,重訴,192
【裁判日期】    990804
【裁判案由】    侵權行為損害賠償
【裁判全文】
臺灣臺北地方法院民事判決             99年度重訴字第192號
原      告  乙○○
被      告  甲○○
上列當事人間請求侵權行為損害賠償事件，本院於中華民國99年
7月7日言詞辯論終結，判決如下：
    主  文
被告應給付原告新台幣伍萬元，及自民國九十八年十二月八日起
至清償日止，按週年利率百分之五計算之利息。
原告其餘之訴駁回。
訴訟費用由被告負擔百分之一，餘由原告負擔。
本判決第一項得假執行。
原告其餘假執行之聲請駁回。
    事實及理由
一、原告主張：被告於民國98年9月29日下午2時45分許，率數名
    男女至原告服務之西松郵局前，持寫有「乙○○無賴」、「
    乙○○白賊」、「乙○○惡毒」等白布條及看板，供往來不
    特定人共見共聞，足以貶抑原告之人格尊嚴與社會評價，且
    亦毀損原告服務郵政管理局28年資歷之名譽與操守，經本院
    以98年度簡字第4634號判處被告拘役30日，如易科罰金，以
    新台幣（下同）1000元折算1 日，是爰依民法第184條第1項
    前段、第195條第1項之規定，就被告侵害原告名譽權之部分
    請求賠償慰撫金等語。並聲明：
  (一)被告應給付原告700 萬元，及自起訴狀繕本送達之翌日起至
    清償日止，按週年利率百分之6計算之利息。
  (二)願供擔保請准宣告假執行。
二、被告則以：原告確實欠伊錢沒有還，且刑事案件尚在第二審
    審理中，伊目前沒有工作，已經離婚四年多了，也沒有收入
    等語資為抗辯。並聲明：駁回原告之訴及其假執行之聲請。
三、兩造不爭執事項：
  (一)被告於98年9月29日下午2時45分許，至臺北市松山區○○○
    路○段311號即原告服務之西松郵局前，持寫有「乙○○無賴
    」、「乙○○白賊」、「乙○○惡毒」等看板。
  (二)被告因上述之行為，經本院98年度簡字第4634號刑事判決認
    定被告犯刑法第309條第1項之公然侮辱罪有罪，因提起上訴
    經本院99年度簡上字第43號判決上訴駁回，緩刑2 年，緩刑
    期間內服40小時義務勞務確定。
四、本件爭點：
  (一)原告以其名譽權受有侵害，主張被告應依侵權行為之規定，
    對其負損害賠償責任，有無理由？
  1.被告於98年9 月29日在原告服務之西松郵局前所公開指述之
    內容是否不實而侵害原告之名譽？
  2.被告是否有侵害原告名譽之故意？
  (二)原告請求被告賠償700萬元慰撫金，其數額是否適當？
五、得心證之理由：
  (一)按因故意或過失，不法侵害他人之權利者，負損害賠償責任
    ，民法第184條第1項前段定有明文。查被告於98年9 月29日
    下午2 時45分許，至臺北市松山區○○○路○段311號即原告
    服務之西松郵局前，持寫有「乙○○無賴」、「乙○○白賊
    」、「乙○○惡毒」等看板，且被告因上述之行為，經本院
    98年度簡字第4634號刑事判決認定被告犯刑法第309條第1項
    之公然侮辱罪有罪，經被告提起上訴，復經本院99年度簡上
    字第43號判決上訴駁回，緩刑2 年，緩刑期間內服40小時義
    務勞務確定乙節，為兩造所不爭執，基此，應認被告在公開
    場合以「無賴、白賊、惡毒」之文字向不特定多數人表示指
    摘原告之行為，已足使他人認知原告係撒謊、顛倒是非、蠻
    橫、厚顏無恥、不仁厚、苛刻及缺乏人性之人，不僅有令人
    感到難堪與屈辱之意，甚因該場合即為原告工作服務之西松
    郵局門前，原告因此更須承受相識同事之異樣眼光，顯已對
    原告之品德、身份、人格及地位造成貶抑，而減損貶低原告
    之聲譽。再者，被告復為年近6 旬（39年10月25日生）之成
    年人，當有相當之社會智識經驗，而可知其所為之前揭行為
    即會造成不特定多數人就原告之人格及聲譽產生貶抑、減損
    之效果，卻猶逕自為之，應認被告具有侵害原告名譽之故意
    至明。是以，原告以其名譽權受有侵害，主張被告應依民法
    第184條第1項前段之規定對其負損害賠償責任，為有理由。
  (二)次按不法侵害他人之身體、健康、名譽、自由、信用、隱私
    、貞操，或不法侵害其他人格法益而情節重大者，被害人雖
    非財產上之損害，亦得請求賠償相當之金額；其名譽被侵害
    者，並得請求回復名譽之適當處分，民法第195條第1項亦有
    明文。又所謂相當，自應以實際加害情形與其名譽影響是否
    重大，及被害者之身分地位與加害人經濟狀況等關係定之，
    最高法院47年台上字第1221號判例意旨可參。經查，本件被
    告確有侵害原告名譽權之情，業如前述，是原告依民法第19
    5條第1項之規定請求被告賠償精神慰撫金，同有理由。惟本
    院審酌原告確有以其名義開立金額分別為100 萬元（支票號
    碼：E0000000號）、120 萬元（支票號碼：E0000000號）之
    支票2紙予被告，並均遭退票（見本院卷二第9頁至第10頁）
    ，原告又係中華郵政股份有限公司之資深員工，97年度所得
    約90萬元，名下另有不動產及投資共411 萬3099元，有財政
    部臺灣省北區國稅局財產歸屬資料清單、97年度綜合所得稅
    各類所得資料清單在卷可稽（見本院卷一第17頁至第18頁）
    ；而被告為家庭主婦，96年度、97年度所得分別約2 萬多元
    、5萬多元，財產及投資則共2萬0660元，亦有稅務電子閘門
    財產所得調件明細表附卷可憑（見本院卷二第11頁至第14頁
    ）等一切情狀，認原告請求被告賠償之精神慰撫金以5 萬元
    為適當，逾此部分之請求為無理由。此外，原告請求精神慰
    撫金之利率因未經約定，且無法律可據，依民法第203 條之
    規定，應以週年利率百分之5 計算為當，原告逾此部分之請
    求，亦無理由，併予敘明。
六、綜上所述，被告於98年9月29日下午2時45分許，至臺北市松
    山區○○○路○段311號即原告服務之西松郵局前，持寫有「
    乙○○無賴」、「乙○○白賊」、「乙○○惡毒」等看板之
    行為，確已故意侵害原告之名譽權，從而，原告依民法第18
    4條第1項前段、第195條第1項之規定，請求被告賠償精神慰
    撫金5萬元，及自起訴狀繕本送達之翌日即98年12月8日起至
    清償日止，按週年利率百分之5 計算之利息，洵屬有據，應
    予准許。逾此範圍之請求，洵屬無據，應予駁回。
七、本件所命被告給付之金額，未逾50萬元，爰依民事訴訟法第
    389 條第1項第5款之規定，就原告勝訴部分，依職權宣告假
    執行；至原告敗訴部分，其假執行之聲請失所附麗，應予駁
    回。
八、本件事證已臻明確，兩造其餘攻擊防禦方法與判決之結果不
    生影響，爰不另贅論，併此敘明。
九、據上論結，本件原告之訴為一部有理由，一部無理由，依民
    事訴訟法第79條，第389條第1項第5款，判決如主文。
中    華    民    國    99    年    8     月    4     日
                  民事第二庭  審判長法  官  張松鈞
                                    法  官  李家慧
                                    法  官  羅郁婷
以上正本係照原本作成。
如對本判決上訴，須於判決送達後20日內向本院提出上訴狀。如
委任律師提起上訴者，應一併繳納上訴審裁判費。
中    華    民    國    99    年    8     月    4     日
                                    書記官  楊婷雅

司法院資訊處製作；財團法人民間司法改革基金會備份。
